【裁判字號】    98,交抗,448
【裁判日期】    980429
【裁判案由】    聲明異議
【裁判全文】
臺灣高等法院臺中分院刑事裁定         98年度交抗字第448號
抗  告  人  交通部公路總局台中區監理所彰化監理站
代  表  人  甲○○
受處分人    乙○○
上列抗告人因聲明異議案件，不服臺灣彰化地方法院中華民國98
年3月2日所為裁定（97年度交聲更字第16號）提起抗告，本院裁
定如下：
    主  文
抗告駁回。
    理  由
一、本件經本院審理結果，認為原審法院所為異議駁回之裁定，
    並無不合，應予維持，並引用原裁定之理由（如附件）。
二、抗告意旨以：
  (一)交通違規一次裁決制度係交通部基於推動行政革新、簡化作
    業，自民國87年起邀集內政部、法務部等相關部會經年餘之
    規劃及十餘次會議研商獲致共識後，針對舉發違反道路交通
    管理事件通知單送達及裁決程序做出重大變革，亦即警察機
    關將該通知單完成送達後，被通知人仍未依通知到案期限繳
    納罰鍰，處罰機關（公路監理機關或交通事件裁決所）則於
    處罰主文內容分別載明罰鍰繳納期限、逾期不繳納罰鍰易處
    吊扣駕駛執照（或牌照）期間、未繳送駕駛執照（或牌照）
    易處吊銷駕駛執照（或牌照）期間，以及逕行註銷駕駛執照
    （或牌照）期間，執行四階段一次裁決處分，經研擬修訂違
    反道路交通管理事件統一裁罰基準及處理細則第43條、第61
    條等相關條文後，於民國89年7月1日起正式實施迄今，推動
    過程堪稱嚴謹，有效精簡人力、撙節公帑，成效卓著。道路
    交通管理處罰條例第65條規定以及該條例授權之違反道路交
    通管理事件統一裁罰基準及處理細則第43條、第61條等相關
    法制作業均已完備，基此，本站依法所為一次裁決之行政處
    分並無違法之情形。
  (二)按行政處分未經撤銷、廢止或未因其他事由而失效者，其效
    力繼續存在，行政程序法第110條第3項定有明文。基此，本
    站註銷異議人乙○○之駕駛執照處分既未被撤銷（中監彰字
    第64－AIM200539 號裁決書），其註銷異議人乙○○駕駛執
    照之效力仍有效存續中，原法院未查，將原處分撤銷，並為
    不罰之諭知，似有未洽。為此狀請廢棄原裁定，另為適法之
    裁定云云。
三、按行政機關為行政處分時，雖可於行政處分上同時預告不履
    行之法律效果，惟此僅係行政處分之「預告行為」，行為人
    不履行時，行政機關仍須另為行政處分，始可發生該預告之
    法律效果，不可以該預告行為，作為「易處」之行政處分，
    而發生預告內容之法律效果。查86年1月22日修正之道路交
    通管理處罰條例第65條規定「汽車所有人、駕駛人違反道路
    交通管理，經主管機關裁決後逾十五日未向管轄地方法院聲
    明異議，或其聲明異議經法院裁定確定，而不依裁決或裁定
    繳納罰鍰或不繳送汽車牌照、駕駛執照者，依左列規定處理
    之：一經處分吊銷汽車牌照或駕駛執照者，由公路主管機關
    逕行註銷。二經處分吊扣汽車牌照或駕駛執照者，按其吊扣
    期間加倍處分；仍不依限期繳送汽車牌照或駕駛執照者，吊
    銷其汽車牌照或駕駛執照。三罰鍰不繳者，按其罰鍰數額，
    易處吊扣汽車牌照或駕駛執照一個月至三個月；不依期限繳
    送汽車牌照或駕駛執照者，吊銷其汽車牌照或駕駛執照。前
    項第三款之汽車所有人、駕駛人如無汽車牌照或駕駛執照可
    資易處吊扣時，得就原處分或裁定確定之罰鍰加倍處罰；逾
    十五日後仍不繳納者，移送法院強制執行」，依上開規定，
    易處吊扣或吊銷駕駛執照，須違規人未依限繳納罰鍰或未依
    限繳送駕駛執照時，始得以另一行政處分易處吊扣或吊銷駕
    駛執照，不可於裁處罰鍰或吊扣駕駛執照時，即同時預為「
    如不依限繳納罰鍰者，易處吊扣駕駛執照之行政處分」，或
    「如未於限期前繳送駕駛執照，易處吊銷」之行政處分，倘
    違反上開規定，自屬具有重大明顯之瑕疵，依行政程序法第
    111條第7款規定，該行政處分應認無效。本件抗告人於95年
    2 月27日以彰監四字第64-AIM200539號裁決書對於乙○○所
    為之處分，其中同時預為易處吊扣駕駛執照、吊銷駕駛執照
    （含逕行註銷駕駛執照）部分之處分，揆諸前開說明，即具
    有重大明顯之瑕疵，依行政程序法第111條第7款規定，應認
    為無效。是受處分人乙○○之駕駛執照既未經合法註銷，抗
    告人於97年5月1日以彰監四字第裁64-AEW812861號裁決書，
    認駕駛執照業經註銷仍駕駛機器腳踏車，而裁處受處分人乙
    ○○罰鍰新台幣6,000元並扣繳駕照，即有未合。原裁定將
    該處分撤銷，並諭知受處分人不罰，核無違誤，抗告人仍執
    上情詞指摘原裁定不當，其抗告為無理由，應予駁回。
四、據上論結，應依道路交通案件處理辦法第26條，刑事訴訟法
    第412條，裁定如主文。
中    華    民    國    98    年    4     月    29    日
            刑事第四庭    審判長法  官  洪  耀  宗
                                法  官  劉  登  俊
                                法  官  許  文  碩
以上正本證明與原本無異。
不得再抗告。
                                書記官  郭  蕙  瑜
中    華    民    國    98    年    4     月    29    日


司法院資訊處製作；財團法人民間司法改革基金會備份。
